臺灣桃園地方法院刑事判決
111年度金簡上字第6號
上  訴  人
即  被  告  呂惠蓉


上列上訴人即被告因違反洗錢防制法等案件，不服本院中華民國
110年12月24 日所為之110年度審金簡字第91號第一審簡易判決
（起訴案號：臺灣桃園地方檢察署110年度偵字第18345號），提
起上訴，本院管轄之第二審合議庭判決如下：
    主      文
原判決撤銷。
呂惠蓉幫助犯洗錢防制法第十四條第一項之洗錢罪，處有期徒刑
貳月，併科罰金新臺幣貳仟元，罰金如易服勞役，以新臺幣壹仟
元折算壹日。
    事實及理由
一、本案經本院合議庭審理結果，認原審所認定被告呂惠之本案
    犯罪事實、所採用之證據及論罪理由，核其認事用法，俱無
    違誤。是本案犯罪事實、證據及理由，均引用第一審判決書
    記載之事實、證據及理由（如附件原審判決書）。
二、上訴人即被告上訴意旨略以：我因在網路應徵工作，對方要
    求給予存摺、提款卡，作為核對、領薪之用，經多次確認無
    誤始寄出，不知事情如此嚴重，目前已覓得業務工作，願與
    告訴人和解，希望有緩刑機會云云。按法官於有罪判決如何
    量處罪刑，甚或是否宣告緩刑，均為實體法賦予審理法官裁
    量之刑罰權事項，法官行使此項裁量權，自得依據個案情節
    ，參酌刑法第57條所定各款犯罪情狀之規定，於法定刑度內
    量處被告罪刑；除有逾越該罪法定刑或法定要件，或未能符
    合法規範體系及目的，或未遵守一般經驗及論理法則，或顯
    然逾越裁量，或濫用裁量等違法情事之外，自不得任意指摘
    其量刑違法，最高法院對此並著有80年度台非字第473號、7
    5年度台上字第7033號、72年度台上字第6696號、72年度台
    上字第3647號等判決可資參照。準此，法官量刑，如非有上
    揭明顯違法之情事，自不得擅加指摘其違法或不當。經查，
    被告對於原審判決認定有罪之事實，於本院審理中坦認在卷
    ，又查原審判決之量刑已審酌被告之犯罪所生危害犯後態度
    、犯罪動機、目的、手段、素行智識程度，及於原審判決前
    未與告訴人達成和解等一切情狀，揆諸上開最高法院判決意
    旨，原審刑罰裁量權之行使並無違法不當之處，是上訴人執
    前詞提起上訴，為無理由。
三、原判決以被告犯罪事證明確，予以論罪科刑，固非無見。惟
    查，被告於本案宣判前，業與告訴人高家柔以新臺幣（下同
    ）2萬元達成和解，並如數付訖和解金額，此有本院辦理刑
    事案件電話查詢紀錄表2張在卷可稽，原審量刑未及審酌上
    述被告與告訴人高佳柔達成和解之情，尚非允當，是被告上
    訴意旨雖無理由，惟原審既有上述可議之處，自應由本院合
    議庭將原判決撤銷改判。爰審酌我國國內多有詐欺集團犯案
    ，均係蒐集人頭帳戶以作為收受不法所得款項及隱匿犯罪所
    得之工具，此已廣為我國政府機構、報章媒體宣導，況被告
    於本件案發前，業曾因提供金融帳戶供真實姓名年籍不詳之
    人使用，而犯幫助詐欺取財罪，經本院以108年度金簡字第2
    6號刑事簡易判決判處拘役50日，如易科罰金，以新臺幣1,0
    00元折算1日，於109年1月20日判決確定，此有臺灣高等法
    院被告前案紀錄表1份在卷可參，是被告對此更無從推諉不
    知，詎猶提供起訴書犯罪事實欄所示帳戶供詐騙集團使用，
    使詐欺集團成員因受「人頭戶」包藏掩飾致查緝困難，助長
    詐欺等財產犯罪，犯罪所生危害非輕，又本案告訴人即被害
    人共計3人，遭詐騙金額合計約5萬1仟元，損失非少，而被
    告僅與其中一位告訴人高家柔達成和解以賠償其損害，且於
    本院審理中猶一度否認犯行，犯後態度非佳，另兼衡其犯罪
    動機、目的、手段，暨於本院審理中自述高職畢業之智識程
    度、案發當時無業之生活狀況等一切情狀，量處如主文所示
    之刑，並就所科罰金刑部分諭知易服勞役之折算標準。至被
    告呂惠蓉固主張其願意與告訴人和解，希望獲得緩刑云云，
    惟被告呂惠蓉僅與本案告訴人之一高家柔以2萬元達成和解
    並付訖和解金額，而並未與其他2位告訴人達成和解，此有
    上述本院辦理刑事案件電話查詢紀錄表在卷可憑，又被告呂
    惠蓉於上述幫助詐欺取財犯行，經本院以108年度金簡字第2
    6號刑事簡易判決判處拘役50日確定後，未及一年即再犯本
    件同質之罪，足認其顯非一時失慮、偶蹈法網，而無從認被
    告歷經本案偵審程序及刑之宣告後，即當已應所警惕而無再
    犯之虞，而有何認其所宣告之刑以暫不執行為當之情，是自
    無由予以緩刑之諭知，附此敘明。
據上論斷，應依刑事訴訟法第455 條之1 第1 項、第3 項、第36
4 條、第 369 條第 1 項前段、第 299 條第 1 項前段、373條
，判決如主文。
本案經檢察官王怡晴提起公訴、檢察官施韋銘到庭執行職務。
中    華    民    國   111    年    5     月    27    日
                  刑事第十六庭審判長  法  官  游紅桃
　　　　　　　　　                    法  官  鄧瑋琪
　　　　　　　　　　　　　　　　　　  法  官  林蕙芳
以上正本證明與原本無異。
不得上訴。
       　　　　　　　　　　　 　　　　書記官　陳忠順　　
中　　華　　民　　國　　111 　年　　5 　　月　　31　　日
附錄本案論罪科刑法條：
洗錢防制法第14條
有第二條各款所列洗錢行為者，處 7 年以下有期徒刑，併科新
臺幣 5 百萬元以下罰金。
前項之未遂犯罰之。
前二項情形，不得科以超過其特定犯罪所定最重本刑之刑。
中華民國刑法第339條
（普通詐欺罪）
意圖為自己或第三人不法之所有，以詐術使人將本人或第三人之
物交付者，處 5 年以下有期徒刑、拘役或科或併科 50 萬元以
下罰金。
以前項方法得財產上不法之利益或使第三人得之者，亦同。
前二項之未遂犯罰之。　　　　　　　　　　　　　　　　　　
附件：
臺灣桃園地方法院刑事簡易判決
110年度審金簡字第91號
公　訴　人　臺灣桃園地方檢察署檢察官
被　　　告　呂惠蓉　女　(民國00年0月0日生)
　　　　　　　　　　身分證統一編號：Z000000000號
　　　　　　　　　　住桃園市○○區○○○街00巷0弄0號
  　　　　　　　　　居桃園市○○區○○路○段000巷00號10                        樓
上列被告因違反洗錢防制法案件，經檢察官提起公訴（110年度
偵字第18345號），被告於準備程序中自白犯罪（110 年度審金
訴字第422號），本院認為宜以簡易判決處刑，經合議庭裁定，
爰不經通常審判程序，由受命法官逕以簡易判決處刑如下：
    主  文
呂惠蓉幫助犯洗錢防制法第十四條第一項之洗錢罪，處有期徒刑
參月，併科罰金新臺幣參仟元，罰金如易服勞役，以新臺幣壹仟
元折算壹日。
    事實及理由
一、本件犯罪事實及證據，除證據部分補充「被告呂惠蓉於本院
    準備程序時之自白」外，餘均引用檢察官起訴書之記載（詳
    如附件）。
二、論罪科刑：
（一）洗錢防制法所稱之「洗錢」行為，依第2條之規定，係指
      ：一、意圖掩飾或隱匿特定犯罪所得來源，或使他人逃避
      刑事追訴，而移轉或變更特定犯罪所得；二、掩飾或隱匿
      特定犯罪所得之本質、來源、去向、所在、所有權、處分
      權或其他權益者；三、收受、持有或使用他人之特定犯罪
      所得。並於第14條、第15條規定其罰則，俾防範犯罪行為
      人藉製造資金流動軌跡斷點之手段，去化不法利得與犯罪
      間之聯結。申言之，洗錢防制法之立法目的，在於防範及
      制止因犯第3條所列之特定犯罪而取得或變得之財物或財
      產上利益及其之孳息，藉由包含處置（即將特定犯罪所得
      直接予以移轉或變更）、分層化（即以迂迴層轉、化整為
      零之多層化包裝方式，掩飾或隱匿特定犯罪所得）及整合
      （即收受、持有或使用他人之特定犯罪所得，使之回流至
      正常金融體系，而得以合法利用享受）等各階段之洗錢行
      為，使其形式上轉換成為合法來源，以掩飾或切斷特定犯
      罪所得與犯罪之關聯性，而藉以逃避追訴、處罰。刑法第
      30條之幫助犯，係以幫助意思，對於正犯資以助力，但未
      參與實行犯罪之行為者而言。金融帳戶乃個人理財工具，
      依我國現狀，申設金融帳戶並無任何特殊限制，且可於不
      同之金融機構申請多數帳戶使用，是依一般人之社會通念
      ，若見他人不以自己名義申請帳戶，反而收購或借用別人
      之金融帳戶以供使用，並要求提供提款卡及告知密碼，則
      提供金融帳戶者主觀上如認識該帳戶可能作為對方收受、
      提領特定犯罪所得使用，對方提領後會產生遮斷金流以逃
      避國家追訴、處罰之效果，仍基於幫助之犯意，而提供該
      帳戶之提款卡及密碼，以利洗錢實行，仍可成立一般洗錢
      罪之幫助犯（最高法院108年度台上大字第3101號裁定意
      旨參照）。
（二）再按刑法第30條之幫助犯，係以行為人主觀上有幫助故意
      ，客觀上有幫助行為，即對於犯罪與正犯有共同認識，而
      以幫助意思，對於正犯資以助力，但未參與實行犯罪之行
      為者而言。幫助犯之故意，除需有認識其行為足以幫助他
      人實現故意不法構成要件之「幫助故意」外，尚需具備幫
      助他人實現該特定不法構成要件之「幫助既遂故意」，此
      即學理上所謂幫助犯之「雙重故意」，惟行為人只要概略
      認識該特定犯罪之不法內涵即可，無庸瞭解正犯行為之細
      節或具體內容。本件被告將本件存摺、提款卡及密碼交付
      與詐欺集團成員供作詐騙財物之用，嗣詐欺集團成員實行
      詐欺取財罪後，為掩飾、隱匿其犯罪所得財物之去向及所
      在，而令告訴人將款項轉入被告所提供之帳戶，由詐欺集
      團成員前往提領犯罪所得款項得手，因而產生遮斷金流以
      逃避國家追訴、處罰之效果，被告所為係基於幫助他人詐
      取財物、洗錢之犯意所為，屬詐欺取財罪、洗錢罪構成要
      件以外之行為，應論以詐欺取財罪、洗錢罪之幫助犯。
（三）核被告所為，係犯刑法第30條第1項前段、第339條第1項
      之幫助詐欺取財罪，及刑法第30條第1項前段、洗錢防制
      法第14條第1項之幫助洗錢罪。
（四）被告以提供上開帳戶資料之一行為，同時幫助詐騙集團成
      員對告訴人蔡依靜、高蓓珊、楊宜儒3人遂行詐欺取財及
      洗錢行為，屬一行為觸犯數罪名之想像競合犯，應依刑法
      第55條規定從一重以幫助洗錢罪處斷。
（五）被告於偵查中及審判中自白洗錢犯罪，依洗錢防制法第16
      條第2項規定，減輕其刑；另被告係基於幫助之犯意而為
      一般洗錢罪，應依刑法第30條第2項規定，按正犯之刑減
      輕，並依刑法第70條遞減之。
（六）爰審酌被告將上開帳戶之存摺、提款卡及密碼提供予他人
      使用，以此方式幫助該他人從事詐欺取財之犯行，致使此
      類犯罪手法層出不窮，並幫助隱匿犯罪所得之去向，造成
      無辜民眾受騙而受有金錢損失，並擾亂金融交易往來秩序
      及社會正常交易安全甚鉅，復因被告提供銀行帳戶，致使
      執法人員難以追查正犯之真實身分，造成犯罪偵查追訴的
      困難性，嚴重危害交易秩序與社會治安，所為實無足取，
      且該他人取得上開帳戶後，持以向告訴人詐取之金額，侵
      害財產法益之情節及程度已難謂輕微，惟念及被告犯後坦
      承所有犯行之態度，然尚未與告訴人等達成和解，兼衡其
      犯罪之動機、目的、手段、素行、智識程度等一切情狀，
      量處如主文所示之刑，並就罰金部分諭知如易服勞役之折
      算標準。
三、沒收部分：
（一）按犯罪所得，屬於犯罪行為人者，沒收之；前二項之沒收
      ，於全部或一部不能沒收或不宜執行沒收時，追徵其價額
      ，刑法第38條之1第1項前段、第3項分別定有明文。查被
      告於警詢時否認其有獲取任何對價或報酬（見桃園地檢署
      110年度偵字第18345號卷第11頁），且卷內無其他證據足
      認被告有因此部分犯行而獲取任何犯罪所得，倘依上開規
      定諭知被告應就其幫助隱匿之財物宣告沒收，實屬過苛，
      爰不依上開規定宣告沒收。
（二）被告交付詐欺集團成員之存摺及提款卡，雖係供犯罪所用
      之物，且未扣案，迄今仍未取回，又該帳戶已遭通報為警
      示帳戶凍結，且該等物品本身價值低微，單獨存在亦不具
      刑法上之非難性，欠缺刑法上重要性，是本院認該等物品
      並無沒收或追徵之必要，爰不予宣告沒收或追徵。
據上論斷，應依刑事訴訟法第449條第2項、第3項、第454條第2 
項（本案採判決精簡原則，僅引述程序法條），逕以簡易判決處
刑如主文。
本案經檢察官王晴怡提起公訴，經檢察官林欣怡到庭執行職務。
中　　華　　民　　國　　110 　年　　12　　月　　24　　日
                  刑事審查庭    法  官  劉美香
以上正本證明與原本無異。
如不服本判決，應於判決送達後20日內向本院提出上訴狀（應附
繕本）。
  　　　　　　　　　　　　　　　書記官　張怡婷
中　　華　　民　　國　　110 　年　　12　　月　　24　　日
附錄本案所犯法條全文
洗錢防制法第14條
有第二條各款所列洗錢行為者，處 7 年以下有期徒刑，併科新
臺幣 5 百萬元以下罰金。
前項之未遂犯罰之。
前二項情形，不得科以超過其特定犯罪所定最重本刑之刑。
中華民國刑法第339條
（普通詐欺罪）
意圖為自己或第三人不法之所有，以詐術使人將本人或第三人之
物交付者，處 5 年以下有期徒刑、拘役或科或併科 50 萬元以
下罰金。
以前項方法得財產上不法之利益或使第三人得之者，亦同。
前二項之未遂犯罰之。

附件：
臺灣桃園地方檢察署檢察官起訴書
                                    110年度偵字第18345號
    被　　　告　呂惠蓉　（原姓名：呂宜憑）
                        女　58歲（民國00年0月0日生）
                        住桃園市○○區○○○街00巷0弄0號
                        居桃園市○○區○○路0段000巷00號
                          10樓
                        國民身分證統一編號：Z000000000號
上列被告因詐欺等案件，已經偵查終結，認應提起公訴，茲將犯
罪事實及證據並所犯法條分敘如下：
        犯罪事實
一、呂惠蓉（原姓名：呂宜憑）明知金融機構帳戶相關資料為個
    人信用之表徵，且任何人均可自行到金融機構申請開立存款
    帳戶而無特別之窒礙，並可預見將自己所有之金融機構帳戶
    存摺、提款卡及提款密碼等資料提供予他人時，極可能供詐
    欺集團作為人頭帳戶使用，用以匯入詐欺之贓款後，再使用
    存摺、提款卡及提款密碼等提領方式，將詐欺所得之贓款領
    出，使偵查犯罪之人員與被害人均難以追查此詐欺犯罪所得
    財物，而掩飾詐欺集團犯罪所得之去向，仍基於縱所提供之
    帳戶被作為掩飾詐欺取財不法犯罪所得去向及幫助他人詐欺
    取財亦不違背其本意之詐欺、洗錢之間接故意，於民國109
    年8 月底之某日，將其名下中華郵政股份有限公司帳戶（帳
    號：000-0000000000000000號；下稱郵局帳戶）之存摺、提
    款卡、密碼及身分證正反面照片，提供予真實姓名年籍不詳
    之詐欺集團成員。嗣該詐欺集團成員取得上開郵局帳戶後，
    即意圖為自己不法所有，共同基於詐欺取財之犯意聯絡，於
    109 年9 月2 日中午12時許起，佯以低價販售IPhone手機之
    方式，致蔡依靜、高蓓珊、楊宜儒均陷於錯誤，分別將新臺
    幣（下同）2 萬6,000 元、2 萬元、5,000 元匯入呂惠蓉上
    開郵局帳戶內。
二、案經蔡依靜、高蓓珊、楊宜儒訴由桃園市政府警察局桃園分
    局報告偵辦。
        證據並所犯法條
一、上揭犯罪事實，業據被告呂惠蓉坦承不諱，核與告訴人蔡依
    靜、高蓓珊、楊宜儒於警詢之指訴大致相符，復有被告上開
    郵局帳戶之申請資料及交易明細、匯款明細及通訊軟體LINE
    聊天記錄截圖翻拍照片、被告之勞保資料、臺灣桃園地方法
    院108 年度金簡字第26號刑事判決等在卷可稽，被告犯嫌洵
    堪認定。
二、按行為人提供金融帳戶提款卡及密碼予不認識之人，非屬洗
    錢防制法第2 條所稱之洗錢行為，不成立同法第14條第1 項
    一般洗錢罪之正犯；如行為人主觀上認識該帳戶可能作為他
    人收受、提領特定犯罪所得使用，他人提領後會產生遮斷金
    流以逃避國家追訴、處罰之效果，仍基於幫助之犯意，提供
    該帳戶之提款卡及密碼，以利洗錢之實行，應論以一般洗錢
    罪之幫助犯，最高法院刑事大法庭108 年度台上大字第3101
    號裁定可資參照。
三、是核被告呂惠蓉所為，係犯刑法第30條第1 項前段、同法第
    339 條第1 項、洗錢防制法第2 條、第14條第1 項之幫助詐
    欺取財、幫助一般洗錢罪嫌。被告以一提供帳戶行為同時觸
    犯數罪名，請依刑法第55條前段規定，從一重論以幫助一般
    洗錢罪。另被告所實施者，係構成要件以外之幫助行為，請
    依刑法第30條第2 項幫助犯之規定，按正犯之刑減輕之。
四、依刑事訴訟法第251條第1項提起公訴。
    此　致
臺灣桃園地方法院
中　　華　　民　　國　 110　　年　　7 　　月　　29　　日
                              檢  察  官  王  晴  怡
本件證明與原本無異
中　　華　　民　　國　 110　　年    8     月    25    日
                              書  記  官  吳  政  煜
所犯法條
中華民國刑法第339條
（普通詐欺罪）
意圖為自己或第三人不法之所有，以詐術使人將本人或第三人之
物交付者，處 5 年以下有期徒刑、拘役或科或併科 50 萬元以
下罰金。
以前項方法得財產上不法之利益或使第三人得之者，亦同。
前二項之未遂犯罰之。
洗錢防制法第14條
有第二條各款所列洗錢行為者，處 7 年以下有期徒刑，併科新
臺幣 5 百萬元以下罰金。
前項之未遂犯罰之。
前二項情形，不得科以超過其特定犯罪所定最重本刑之刑。